臺灣彰化地方法院刑事判決　　　　　　　　　　　　　九十一年度訴字第三九號
　　公　訴　人　臺灣彰化地方法院檢察署檢察官
　　被　　　告　甲○○
　　指定辯護人　本院公設辯護人　戊○○
右列被告因準強盜案件，經檢察官提起公訴（九十年度偵字第八二七四號），本院判
決如左：
    主  文
甲○○竊盜，處有期徒刑捌月。
    事  實
一、甲○○意圖為自己不法之所有，於民國九十年十二月八日上午七時許，在彰化縣
    彰化市三村里三村莊大肚橋下之中二高施工工地處，駕駛其所有之四十五噸全吊
    車，竊取啟阜營造公司所有之建築鋼筋，於竊得約三、四公噸重之建築鋼筋，並
    將該竊得之鋼筋放置在其吊車上時，旋為在場之皇昌營造公司員工吳己守發現，
    吳己守即通知同事丙○○、丁○○及乙○○上前制止，並要甲○○將該竊得之建
    築鋼筋放下，且持照相機對其拍照，甲○○見狀遂將已吊上車之建築鋼筋解下，
    並駕駛該全吊車離去，丙○○、丁○○及乙○○三人乃共騎兩部機車在後面追甲○○，追到一條比較寬的道路丙○○等人就將機車騎到吊車的前面，並將機車停
    在路中間讓吊車無法通過，甲○○只好先停車，並稱：會擋到後面的來車，我們
    開到前面去講等語，丙○○等人乃先騎到前面去，惟甲○○並未停下來，丙○○
    見狀隨即跳上甲○○之全吊車，丁○○與乙○○乃同騎一輛機車繼續在後追趕甲○○，後來丁○○等人超車成功，因甲○○駕駛吊車欲逃逸，惟丁○○等人之機
    車又在前阻擋，致甲○○有多次緊急踩剎車，始未撞及丁○○等人，後來吊車開
    到中二高工程處高度無法通過，甲○○只好將吊車停下，並試圖要倒車，丙○○
    乃將甲○○吊車之鑰匙拔下來，甲○○看到丙○○等三人圍過來，乃棄車逃逸無
    蹤。嗣於同日晚上十一時許，甲○○返回原處欲牽全吊車時，為在旁埋伏之員警
    查獲。
二、案經彰化縣警察局彰化分局報請台灣彰化地方法院檢察署檢察官偵查起訴。
    理  由
一、訊據被告甲○○對於右揭事實坦承不諱，核與被害人啟阜營造公司之員工翁育鈿
    指述甚詳，並經證人吳己守、丙○○、丁○○及乙○○等人證述屬實，又被告既
    已將其竊得之鋼筋放置在其吊車上，即置於自己實力支配之下，即屬竊盜既遂，
    雖被告於為他人發現時尚仍在竊取其他鋼筋，然仍無妨其竊盜既遂罪之成立，此
    外復有現場照片六禎及贓物認領保管單、保管條各一紙在卷可資佐證，是以本件
    事證已臻明確，被告犯行堪予認定。
二、又公訴意旨雖以：被告於九十年十二月八日上午七時許，在彰化縣彰化市三村里
    大肚橋下之中二高工地處，以吊車竊得啟阜營造公司所有之鋼筋後，旋為在場之
    皇昌營造公司員工吳己守發現，即通知同事丙○○、丁○○及乙○○上前制止，
    被告見狀遂將已吊上車之鋼筋解下，並駕車離去，被告在丙○○、丁○○、乙○○三人之攔阻過程中，為求脫免逮捕，除加速逃逸外，並多次以急踩煞車、甩動
    吊車上之吊鉤，作勢欲以吊鉤打擊之方法，對當時吊車前方騎機車之丙○○及機
    車後所搭載之丁○○施以脅迫；嗣後，被告逃至彰化縣彰化市三村里堤防旁之產
    業道路時，因丙○○將所騎乘之機車停於路中，而將吊車攔下，並示意被告將車
    停於路旁，又乘吊車之車速減緩時跳上吊車，惟被告並未停車，仍繼續駕車逃逸
    ，丁○○、乙○○乃繼續追捕約二、三公里，過程中被告又多次以急踩煞車、甩
    動吊車上之吊鉤的方法，對丁○○、乙○○二人施行脅迫，惟該吊車行駛至彰化
    縣彰化市○○里○○○○○道路中二高橋下，該路段無法容大型車輛通過，被告
    又迴轉逃逸不成，遂棄車而去等語，因認被告涉有刑法第三百二十九條之準強盜
    罪嫌。惟按刑法第三百二十九條之準強盜罪，係以竊盜或搶奪後，因脫免逮捕或
    湮滅罪證，而當場施以強暴脅迫為要件，該條規定係介於普通強盜罪與竊盜罪、
    搶奪罪間之一種法律擬制之強盜罪之規定，與同法第三百二十八條之強盜罪之不
    法內涵與罪責程度有輕重之別。前者只要當場施以強暴脅迫即為已足，後者施以
    強暴脅迫須至使他人不能抗拒之程度。準強盜罪之當場施以強暴脅迫，固不必達
    於至使不能抗拒之程度，惟仍以客觀上竊盜罪或搶奪罪之犯罪行為人有施以強暴
    脅迫行為為必要，而所謂強暴者係指以身體之強制力直接強制行為客體達成行為
    目的，或間接地對行為客體以外之第三人，或行為客體之所有物，施以強暴，而
    得強制行為客體，依照行為人之指示作成意思決定而作為、不作為或忍受。所謂
    脅迫者係指以言詞或舉動，顯示加害他人之意思，或以加害他人之意思通知他人
    ，使其產生畏懼，而得加以威脅或逼迫。訊據被告甲○○堅決否認為求脫免逮捕
    ，多次以急踩煞車、甩動吊車上之吊鉤，作勢欲以吊鉤打擊之方法，對當時追捕
    之丙○○、丁○○及乙○○等人施以脅迫，辯稱：當時丙○○等人騎機車在我吊
    車前面，伊是怕撞到他們所以才踩煞車數下，車輛吊桿之吊鉤才會甩動，並非故
    意作勢欲以吊鉤打擊之方法脅迫丙○○等人等語。經查，證人丙○○到庭證稱：
    我無法去判斷甲○○是要故意撞我們，或是因為煞車才甩動吊鉤等語，與證人丁○○於本院調查時到庭證稱：我覺得甲○○做這些危害生命的動作是故意要嚇我
    們的等語，二證人對被告是否故意以急踩剎車甩動吊鉤之方式施脅迫證人等有極
    大感受上歧異之處，又被告於行竊為人發現之後，即將已吊上車之建築鋼筋解下
    ，並駕駛該全吊車逃逸，因證人丙○○、丁○○及乙○○三人乃共騎兩部機車在
    後面追捕，嗣後超車後，並將機車騎在前阻擋或將機車停在路中間讓吊車無法通
    過，且證人丙○○等人及被告亦均稱吊車與機車二車間之距離又在二公尺之內，
    甚或只有三十公分左右，而吊車之車身相當長，重量及體積又甚鉅，其煞車所需
    之時間又較一般車輛為長，故被告於一心一意欲逃逸之情況下，見其所駕駛之吊
    車與機車間之距離太近而予以緊急煞車，應係為避免吊車撞及證人所騎乘之機車
    所為之必要行為，而因緊急煞車致吊車之吊鉤甩動雖係緊急煞車後之必然結果，
    然並無法因緊急煞車所造成吊車吊鉤之甩動即認被告係故意施以脅迫，否則如因
    二車距離太近而發生追撞所造成之後果則係更為嚴重，是以被告所辯尚堪採信，
    本案被告所為僅係其一心一意欲逃逸之情況下，見其所駕駛之吊車與機車間之距
    離太近而予以緊急煞車，以避免吊車追撞及證人所騎乘之機車所為之行為，並無
    其他積極證據足以證明被告係故意以急踩剎車甩動吊鉤之方式對證人丙○○等人
    施以脅迫，依前揭說明，核與準強盜罪所應具備之當場施以強暴脅迫行為有間，
    自不應論以準強盜罪，而只能論以竊盜罪。從而，被告之犯行與前述刑法第三百
    二十九條之法定構成要件尚有不符，公訴人指被告涉有此部分之犯嫌，容有未洽
    ，惟準強盜罪係以竊盜行為為前提，與本件被告犯行所涉基本事實相同，本院自
    應變更其起訴法條，而就竊盜罪予以審理。
二、核被告所為，係犯刑法第三百二十條第一項之竊盜罪。爰審酌被告之素行、犯罪
    之動機、目的、手段、所生危害及犯罪後之態度等一切情狀，量處如主文所示之
    刑，以示懲儆。至於扣案之吊車一輛係被告向日盛租賃公司貸款所購買，嗣後因
    被告無法按期款納貸款，已由日盛租賃公司取回該吊車，該吊車已非被告所有，
    故不併予宣告沒收，附此敘明。
據上論斷，應依刑事訴訟法第二百九十九條第一項前段、第三百條，刑法第三百二十
條第一項，罰金罰鍰提高標準條例第一條前段，判決如主文。
中　　　華　　　民　　　國　　九十一　　年　　　八　　　月　　 三十 　　日
                                臺灣彰化地方法院刑事第二庭
                                    法      官
右正本證明與原本無異。
如不服本判決，應於判決送達後十日內，向本院提出上訴狀( 須附繕本 )。
告訴人或被害人對於判決如有不服具備理由請求檢察官上訴者，其上訴期間之計算係
以檢察官收受判決正本之日期為準。
附錄法條
刑法第三百二十條
意圖為自己或第三人不法之所有，而竊取他人之動產者，為竊盜罪，處五年以下有期
徒刑、拘役或五百元以下罰金。
意圖為自己或第三人不法利益，而竊佔他人之不動產者，依前項之規定處斷。
前二項之未遂犯罰之。
